臺灣高等法院高雄分院刑事判決　　　　　　　　　　九十一年度交上訴字第三六號
　　上　訴　人　台灣高雄地方法院檢察署檢察官
　　被　　　告　甲○○
右上訴人因業務過失致死案件，不服台灣高雄地方法院八十九年度交訴字第二一一號
中華民國九十一年二月二十二日第一審判決（起訴案號：台灣高雄地方法院檢察署八
十九年度偵字第一九八六一號），提起上訴，本院判決如左：
    主  文
上訴駁回。
    理  由
一、公訴意旨略以：被告甲○○受僱於重福土木包工業擔任送貨員，平日以駕駛小貨
    車送貨，為從事駕駛業務之人，於民國八十九年九月三日下午，駕駛車牌號碼Ｗ
    Ｑ─三二五九號（起訴書誤繕為Ｅ四─三五三二號）自用小貨車，沿高雄縣鳳山
    市○○○路，由屏東往鳳山（即由東往西）方向行駛，於同日下午四時五分許，
    行經中山東路與該路二九○巷交岔路口欲左轉往南行駛時，本應注意車前狀況，
    並隨時採取必要之安全措施，及汽車行駛至交岔路口，轉彎車應讓直行車先行，
    而依當時情形又無不能注意之情事，竟疏未注意前方及交岔路口車輛之動態，貿
    然左轉並加速行駛，適被害人馬豫龍騎乘車牌號碼ＦＳＣ─二八九號機車，沿中
    山東路由鳳山往屏東方向直行而來，見狀煞避不及，造成被害人駕駛之機車失控
    撞擊被告之自用小貨車右前側後倒地，致被害人受有內臟出血、心肺衰竭等傷害
    ，經送醫後不治死亡，因認被告涉犯刑法第二百七十六條第二項務業過失致人於
    死罪嫌云云。
二、按犯罪事實應依證據認定之，無證據不得推定其犯罪事實；不能證明被告犯罪或
    其行為不罰者，應諭知無罪之判決，刑事訴訟法第一百五十四條、第三百零一條
    第一項分別定有明文。次按汽車駕駛人可信賴其他參與交通之對方亦能遵守交通
    規則，同時為必要之注意，謹慎採取適當之行動，而對於不可知之對方違規行為
    並無預防之義務，最高法院七十四年台上字第四二一九號判例可資參照。
三、公訴人認被告涉犯業務過失致死罪嫌，無非以被害人家屬乙○○之指訴及交通事
    故調查報告表、相驗筆錄、相驗屍體證明書、驗斷書各一份在卷，為其主要論據
    。訊據被告堅決否認有何過失致死犯行，辯稱：我當時已左轉，快要進入中山東
    路二九○巷，被害人之機車行駛在我右後方，被害人之機車自行滑倒，我沒有撞
    到被害人之機車等語。經查：
(一)本件車禍係發生在中山東路與該路二九○巷之有行車管制號誌之丁字路口，車禍
    發生前，被告駕駛車牌號碼ＷＱ─三二五九號自用小貨車，沿高雄縣鳳山市○○
    ○路，由屏東往鳳山方向東向西行駛至上開交岔路口欲左轉往南行駛，被害人騎
    乘車牌ＦＳＣ─二八九號跑車型重機車，沿同路由鳳山往屏東方向西向東直行之
    事實，為被告及被害人家屬乙○○所是認。而車禍發生後，被告所駕駛之大貨車
    停在中山東路二九○巷巷口，被害人所騎乘之機車係車頭朝南左倒在中山東路東
    向（即往屏東方向）之中間快車道上，機車後方之中間快車道上遺有四十五公尺
    長之機車刮地痕，且該機車刮痕起點在中山東路東向中間快車道偏內側快車道上
    ，距離上開路口西方之行車管制號誌燈有十五點三公尺，即該機車刮痕起點距離
    上開交岔路口約十五點三公尺，且當時下雨，天色昏暗，路面潮濕，現場未發現
    任何煞車痕，此有警製道路交通事故調查報告表、肇事現場照片附卷可稽（相驗
    卷）。由上開機車刮地痕起點位置、長度及力學慣性作用研判，足見被害人在路
    面潮濕的雨天，以極快之速度，騎乘上開跑車型重機車沿中山東路中間快車道偏
    內側快車道行至距離上開交岔路口西方行車管制號誌前十五˙三公尺處時，因操
    縱失控致機車倒地並往東刮滑四十五公尺，至為明顯。
(二)證人即車禍現場處理之高雄縣警察局鳳山分局埤頂派出所警員劉志成於原審調查
    中具結證稱：我到現場時貨車已進二九０巷子裡面，被害人正要送醫，因當天下
    雨無法看到剎車痕，只有看到明顯的刮地痕，是機車滑倒的痕跡，貨車車身及底
    盤均無被撞之痕跡，機車也沒有撞擊痕，現場圖上所標示之四十五公尺，是機車
    刮痕起點至機車摔倒後滑行停止之距離，另十五點三公尺是第二快車道上之刮痕
    起點距安全島上之紅綠燈的距離，且車禍時下雨，天色昏暗，會影響視線，該車
    流量算很大，路口沒有障礙物等語（原審卷第十七、十九頁）。而證人劉志成與
    被告、被害人素昧平生，其證言應無偏頗之虞，且其證詞核與現場照片及車損照
    片相符（原審卷第二九、三○、三八、三九頁），堪予採信。由上開證言及照片
    所示，足認被害人之機車沿中山東路中間快車道倒地滑行進入上開路口時，被告
    駕駛之自小貨車已轉正欲進入中山東路二九○巷，因而兩車未在上開路口發生碰
    撞甚明。準此，被害人家屬乙○○指訴被害人騎乘之機車撞擊被告之自小貨車底
    盤及公訴人認被害人之機車撞擊被告之小貨車右前側車身云云，尚有誤會。
(三)按道路交通安全規則第九十四條第三項規定之駕駛人應注意車前狀況，並隨時採
    取必要之安全措施，係指駕駛人在道路環境存有變異下，駕駛人應注意路況變化
    ，避免因煞車不及，撞及煞車距離以外之事物；而第一百零二條第二款規定汽車
    駕駛人行至無號誌交岔路口，轉彎車應讓直行車先行，係指汽車駕駛人於交岔路
    口欲轉彎，而同一線道上有直行車駛近時，若仍逕自轉彎即會肇生事故，則應注
    意不得先行轉彎，而應先行暫停，待該直行車駛而無緊接駛近之來車時，始可轉
    彎；倘直行車距離該交叉路口尚有一段相當，而轉彎車於其時先行轉彎，依吾人
    通常駕駛之社會經驗，並無何危險發生能時，自可先行轉彎，否則就社會生活之
    相互分工而言，未免失其平衡；此觀同條項第六款規定自明。本件被害人之機車
    刮地痕起點在上開丁字路口西方行車管制號誌燈前方十五點三公尺處之中山東路
    東向中間快車道上，業如前述，則被害人應係在未進入上開交岔路口前，即已發
    現被告駕駛之小貨車正在左轉，被害人因而採取煞避措施，惟被告既於直行之被
    害人機車距離該交叉路口尚有十五點三公尺之相當距離時，即先行左轉，並於被
    害人之機車到達前，已轉正駛入中山東路二九○巷口，於此情形下，依吾人通常
    駕駛之社會經驗，應無發生危險之可能，且被告亦可信賴行駛在對向車道之被害
    人亦能遵守交通規則，同時為必要之注意，謹慎採取適當之行動，被告對於不可
    知之被害人自行操控失當而倒地滑行一事，並無預防之義務。換言之，被告應無
    違反道路交通安全規則第九十四條第三項規定之應注意車前狀況及第一百零二條
    第二款、第六款規定轉彎車應讓直行車先行之注意義務，至為灼然。揆諸上揭說
    明，應認被告就本件車禍之發生，並無過失，被告所辯，應堪採信。
(四)又本件車禍經台灣省車輛行車事故覆議鑑定委員會覆議鑑定結果，亦認為：被害
    人於雨天駕駛重機車，遇狀況自行操作失況滑倒，為肇事原因，被告無肇事因素
    ，有該會九十年六月二十八日府覆議字第九○○九五九號覆議意見書在卷可稽。
    雖台灣省高屏澎車輛行車事故鑑定委員會及財團法人成大研究發展基金會鑑定結
    果均認為：被告駕駛重機車失控滑倒與被告駕駛小貨車左轉未讓直行車先行有因
    果關係，此有台灣省高屏澎車輛行車事故鑑定委員會九十年一月十九高屏澎鑑字
    第九○○一五五號及財團法人成大研究發展基金會九十一年一月八日（九一）成
    大研基建字第○○五六號鑑定意見書各一份附卷可憑，惟該鑑定意見均未斟酌被
    害人沿中山東路中間快車道駛至上開丁字交岔路口前方約十五點三公尺處時，被
    告已先行進入路口並開始左轉，依道路交通安全規則第一百零二條第一項第六款
    但書規定，被害人之直行車本應禮讓被告之轉彎車先行，竟認被告係行駛中之左
    轉車未讓直行車先行云云，所認事實既屬有誤，上開台灣省高屏澎車輛行車事故
    鑑定委員會及財團法人成大研究發展基金會之鑑定意見書即難採為認定被告犯行
    之依據。
四、綜上所述，本院調查所得證據不足以證明被告確有業務過失致人於死犯行。此外
    ，復查無其他積極之證據足以證明被告有公訴意旨所指犯行，不能證明被告犯罪
    ，自應為無罪之諭知，原審法院諭知被告無罪，並無不合，檢察官上訴意旨指摘
    原判決不當，為無理由，應予駁回。
據上論結，應依刑事訴訟法第三百六十八條，判決如主文。
本案經檢察官張其主到庭執行職務。
中    華    民    國     九十一     年       五       月      二十一    日
            臺灣高等法院高雄分院交通法庭
                                  審判長法官  王憲義
                                        法官  張意聰
                                        法官  范惠瑩
右正本證明與原本無異。
如不服本判決應於收受本判決後十日內向本院提出上訴書狀，其未述上訴理由者，
並得於提起上訴後十日內向本院補提理由書狀（均須按他造當事人之人數附繕本)「
切勿逕送上級法院」。
                                      書記官  馬蕙梅
中    華    民    國     九十一     年       五       月     二十二     日
                                                                        Ｋ
